臺灣雲林地方法院刑事判決　　　　　　　 96年度訴字第265號
公　訴　人　臺灣雲林地方法院檢察署檢察官
被　　　告　甲○○
　　　　　　　　　　（現另案在臺灣雲林監獄執行中）
上列被告因偽證案件，經檢察官提起公訴（96年度偵字第290 號
），本院判決如下：
    主  文
甲○○無罪。
    理  由
一、公訴意旨略以：被告甲○○於民國94年11月5 日，在臺灣南
    投地方法院檢察署94年度偵字第4255號竊盜案件中，明知林
    明彥並未參與竊盜犯行，竟於檢察官訊問時供前具結證稱：
    邱聰良負責爬上去偷電線，我負責收電線，偷到的電線請林
    明彥帶到臺中縣太平市去賣，賣得的錢我們三人均分，林明
    彥知道他拿去賣的電線是我們偷來的等語，而於案情有重要
    關係之事項，為虛偽陳述，足陷檢察官之偵查於錯誤。因認
    被告涉犯刑法第168 條之偽證罪嫌。
二、按犯罪事實應依證據認定之，無證據不得認定犯罪事實。又
    不能證明被告犯罪者，應諭知無罪之判決，刑事訴訟法第15
    4 條第2 項、第301 條第1 項分別定有明文。次按刑事訴訟
    法第161 條已於91年2 月8 日修正公布，其第1 項規定：檢
    察官就被告犯罪事實，應負舉證責任，並指出證明之方法。
    因此，檢察官對於起訴之犯罪事實，應負提出證據及說服之
    實質舉證責任。倘其所提出之證據，不足為被告有罪之積極
    證明，或其指出證明之方法，無從說服法院以形成被告有罪
    之心證，基於無罪推定之原則，自應為被告無罪判決之諭知
    （最高法院92年臺上字第128 號判例意旨參照）。又偽證罪
    之構成，以於執行審判職務之公署或於檢察官偵查時對於案
    情有重要關係之事項，供前或供後具結，而為虛偽之陳述為
    要件，所謂虛偽之陳述，係指與案件之真正事實相悖，而足
    以陷偵查或審判於錯誤之危險者而言，若在此案之供證為屬
    真實，縱其後於其他案件所供與前此之供述不符，除在後案
    件所供述合於偽證罪之要件得另行依法辦理外，究不得遽指
    在前與實情相符之供證為偽證（最高法院69年臺上字第2427
    號判例意旨參照）。
三、本件公訴意旨認被告甲○○涉有上揭罪嫌，係以被告於96年
    1 月26日偵查中之自白及被告於94年11月5 日檢察官訊問時
    以證人身分製作之訊問筆錄及證人結文各1 份作為其所憑之
    論據。訊據被告對於檢察官起訴之偽證犯行固為認罪之表示
    ，惟被告於本院96年5 月21日審理時，先是供稱：竊盜的這
    些電線，不是林明彥介紹我拿去賣的，林明彥沒有跟我去；
    嗣後又稱：是林明彥介紹我拿到臺中縣太平市去賣的，是我
    開車載林明彥、邱聰良一起去賣的，後來那個地點是林明彥
    指出來的，在南投地院審判的時候是為了維護林明彥才作偽
    證等語。經查：
    (一)臺灣電力股份有限公司（下稱臺電公司）所有位於南投縣
      中寮鄉○○路○○道路旁東山高分6 低1 號至東山高分6
      低6 號電線桿之電線，自94年6 月25日下午6 時起至94年
      6 月30日下午7 時許止，確有遭被告甲○○與邱聰良連續
      竊取電線共約738 公尺等情，業經被告甲○○於94年11月
      5 日警詢、偵查時自白不諱，並有證人邱聰良94年8 月30
      日、被害人即臺電公司員工曾秋演94年8 月30日、謝昌宏
      、劉國良、黃建治、陳正和、謝合柏94年9 月9 日警詢中
      之證述（投草警刑字第0940002694號卷第1-6 、34-45 頁
      ）及現場照片24張在卷足憑，應堪認定。
    (二)而被告甲○○於94年11月5 日警詢及偵查中均證稱：其與
      邱聰良所竊得之上開電線，是請林明彥幫我們帶到臺中縣
      太平市某處銷贓變賣，賣到的錢3 人均分，林明彥銷贓時
      ，知道電線是偷來的等語，被告所為上開證言，核與證人
      邱聰良於94年8 月30日警詢時證述之內容相符，邱聰良於
      95年4 月18日檢察官訊問時及於95年10月17日臺灣南投地
      方法院95年度訴字第415 號案件審理時，亦為內容大致相
      同之證詞（南投地檢95偵896 號卷第11-13 頁、95偵4927
      號卷第21-26 頁）。又參酌被告甲○○與邱聰良上開警詢
      、偵查筆錄製作之時間可知，被告甲○○並未與邱聰良一
      起到案，而係經臺灣南投地方法院檢察署檢察官核發拘票
      後始於94年11月5 日到案，然其所證內容與證人邱聰良證
      述之情節均能相符，堪認被告甲○○上開證詞應堪採信。
      況林明彥所為上開牙保贓物犯行，亦經臺灣高等法院臺中
      分院以95年度上易字第1633號判處有罪確定，有該案判決
      書及林明彥臺灣高等法院全國前案簡列表在卷可參（本院
      卷第23-32 頁），是被告甲○○與邱聰良確實有將竊得之
      電線交由林明彥帶到臺中縣太平市變賣一情，應堪認定。
      本件被告甲○○於94年11月5 日偵查中所為之上開證言與
      案件之真實情節相符，並非虛偽。
四、綜上所述，本件公訴人所提出之證據，不足為被告有罪之積
    極證明，無從說服本院以形成被告有罪之心證，依前揭條文
    及判例意旨，應為被告無罪判決之諭知。
據上論斷，應依刑事訴訟法第301 條第1 項前段，判決如主文。
本案經檢察官乙○○到庭執行職務。
中　　華　　民　　國　　96　　年　　7 　　月　　11　　日
                  刑事第三庭    審判長法  官 劉 國 賓
                                      法  官 廖 淑 華
                                      法  官 王 素 珍
以上正本證明與原本無異。
如不服本判決，應於判決收受後10日內，向本院提出上訴狀（須
附繕本）。
                                      書記官 吳 伊 婷
中　　華　　民　　國　　96　　年　　7 　　月　　12　　日
